臺北高等行政法院判決
　　　　　　　　　　　　　　　92年度訴字第03563號
　　　　　　　　　　　　　　　.
原　　　告　智聖企業有限公司
代　表　人　甲○○
訴訟代理人　趙斌（會計師）
被　　　告　財政部臺北市國稅局
代　表　人　張盛和（局長）
訴訟代理人　乙○○
上列當事人間因營利事業所得稅事件，原告不服財政部中華民國
92年6月5日台財訴字第0920015878號訴願決定，提起行政訴訟，
本院判決如下：
　　主  文
原告之訴駁回。
訴訟費用由原告負擔。
　　事  實
一、事實概要：原告民國87年度營利事業所得稅結算申報，原列
    報佣金支出新台幣（下同）5,056,251元（給付林進發2,489
    ,859 元；游祥鑫2,566,392元），被告初查以林進發為公司
    股東，且未能提示仲介事實之證明文件，依財政部67年4月4
    日台財稅字第32186號函釋（下稱67年函釋）意旨，給付公
    司股東之佣金不予認定；游祥鑫為關係企業德貿企業有限公
    司（下稱德貿公司）之員工，亦未提示仲介事實之證明文件
    ，與營利事業所得稅查核準則（下稱查核準則）第92條規定
    不符，乃予以剔除。原告不服，申請復查未獲變更，提起訴
    願亦遭決定駁回，遂提起行政訴訟。
二、兩造聲明：
　(一)原告聲明：訴願決定、復查決定及原處分均撤銷。
　(二)被告聲明：駁回原告之訴。
三、兩造之爭點：被告剔除系爭佣金支出，有無違誤？
　(一)原告主張之理由：
  　1.按「佣金或手續費支出，其立有契約書者，應與契約之約
      定相核對，其超出部份應予剔除。」「外銷佣金超過出口
      貨物價款百分之五，經依規定取得有關憑證提出正當理由
      及證明文據並查核相符者，准予認定」為查核準則第92條
      第1款及第4款所規定，查原告佣金合約為出口貨物價款4%
      ，原告實際給付佣金亦為4%，並無超出合約部分。
  　2.按財政部67年函釋：「XX公司．．．支付國外佣金，已提
      示與國外代理商簽訂之合約，但其取得之信匯回條所載受
      款人為公司股東，而非合約所載之代理商，．．．。」係
      指佣金收款人非仲介者本人，與本案原告與代理商簽訂合
      約，匯款收受人為合約所載之代理商之情況不同，被告不
      應以該函釋為原告不利之認定。
    3.被告以原告代理商林進發為股東，而剔除佣金給付2,489,
      859元，並無法源依據，且該股東非行使職務之公司代表
      ，並未支薪，公司法亦無相關限制規定。另被告以原告代
      理商游祥鑫為他公司員工（非原告公司員工），剔除佣金
      給付2,566,392元，亦無法源依據。
    4.原告與代理商（計二人）簽訂佣金合約，依銷售總額提供
      發票、報單並據以編製佣金明細表、合約、匯款水單供被
      告查核，已符合查核準則第92條及財政部67年函釋「．．
      ．支付國外佣金，已提示與國外代理商簽訂之合約，．．
      佣金已提出轉付國外代理商之證明，該項佣金支出應予認
      定．．．」之規定。被告所述應逐筆交易逐筆給付佣金，
      既無法律明定亦不符商場常規。
  (二)被告主張之理由：
    1.原告87年度營利事業所得稅結算申報，列報給付訴外人林
      進發及游祥鑫之佣金支出計5,05 6,251元，經被告予以剔
      除。原告不服，復查時主張林進發、游祥鑫二人常年旅居
      海外，原告之外銷生意係靠二人在中南美洲招攬仲介，雙
      方訂有仲介合約，其未曾派人赴海外招攬生意，由原告旅
      費支出即可證，雙方溝通言談均以電話、傳真洽商，俾求
      迅速，此由原告電話明細清單與傳真文件均可查明云云。
      被告復查決定以，依原告與林進發等二人簽訂之合約，原
      告授權林進發等二人為中南美洲銷售代理人，代理人應全
      權拓展業務並負責催款、收款、處理索賠等事項，又傳真
      文件之內容，亦多為貨物、貨款之處理。另依原告編制之
      佣金支出明細表，僅顯示原告以全部出口金額計算各2%
      佣金，不定時匯付予林進發等二人，而未按每筆出口貨物
      金額計算給付佣金，其匯付款項無法與外銷貨物佣金逐筆
      勾稽核對，原告亦未能提示其他仲介事實之證明文件，是
      原查剔除佣金支出5,056,251元，尚無不符等由，駁回其
      復查之申請。
    2.原告訴願時另主張被告引用財政部67年函釋有誤，原告與
      仲介者所訂合約為林進發，匯款佣金收受人亦為林進發，
      同為一人，原核定將不同事實個案，引用錯誤函釋，斷章
      取義，應予撤銷云云。財政部訴願決定以，原告與林進發
      君等二人簽訂之合約，原告授權林進發等二人為中南美洲
      銷售代理人，代理人應全權拓展業務並負責催款、收款、
      處理索賠等事項，又傳真文件之內容，亦多為貨物、貨款
      之處理。另依原告編製之佣金支出明細表，僅顯示原告以
      全部出口金額計算各2%佣金，不定時匯付予林進發等二人
      ，而未按每筆出口貨物金額計算給付佣金，其匯付款項無
      法與外銷貨物佣金逐筆勾稽核對，原告亦未能提示其他仲
      介事實之證明文件，是被告剔除佣金支出5,056,251元，
      尚無違誤，所訴核不足採等由，駁回其訴願。原處分及所
      為復查、訴願決定均無違誤。
　　理  由
一、按「營利事業所得之計算，以其本年度收入總額減除各項成
    本費用、損失及稅捐後之純益額為所得額」為所得稅法第24
    條第1項所明定。次按「一、佣金或手續費支出，其立有契
    約者，應與契約之約定相核對，其超出部分應予剔除。」為
    查核準則第92條第1款所規定。
二、原告87年度列報佣金支出5,056,251元，係給付予訴外人林
    進發2,489,859元及游祥鑫2,566,392元，而林進發為原告公
    司股東，游祥鑫為其關係企業德貿公司之員工，原告公司與
    德貿公司除代表人分別為甲○○、呂兆蘭（二人為夫妻）外
    ，股東均相同之事實，有申報書、公司登記事項卡等件可稽
    ，且為原告所不爭執。原告主張其與德貿公司係二獨立公司
    ，林進發、游祥鑫二人常年旅居海外，為其招攬仲介外銷生
    意，雙方訂有仲介合約，給付佣金並未超出合約，亦未逾5%
    ，並有電話明細清單與傳真文件可證，應予認列云云。按佣
    金支出應有仲介之事實，事屬當然。經查原告支付系爭佣金
    予林進發、游祥鑫二人，固據提出其與該二人簽訂之合約為
    證，惟僅有合約不足以認定確有仲介事實，而原告所提傳真
    文件內容，並無有關仲介之事項，且原告編制之佣金支出明
    細表所列匯付款項無法與外銷貨物佣金逐筆勾稽核對，難認
    林進發、游祥鑫二人確有為原告仲介之事實。是被告以原告
    亦未能提示其他仲介事實之證明文件，將系爭佣金支出剔除
    ，並無不合。又本件係因無從認為確有仲介事實而剔除系爭
    佣金支出，與佣金給付是否超出合約約定或逾出口貨物價款
    5% 無關，原告主張無可採。從而原核定、復查及訴願決定
    均無違誤，原告徒執前詞，聲請撤銷，為無理由，應予駁回
    。
三、兩造其餘陳述於判決結果不生影響，無庸一一論列，併予敘
    明。
據上論結，本件原告之訴為無理由，爰依行政訴訟法第98條第3
項前段，判決如主文。
中    華    民    國    94    年    1    月    20     日
                  第二庭審判長法  官　鄭忠仁
                              法  官　林育如
                              法  官　楊莉莉
上為正本係照原本作成。
如不服本判決，應於送達後二十日內，向本院提出上訴狀並表明
上訴理由，如於本判決宣示後送達前提起上訴者，應於判決送達
後二十日內補提上訴理由書（須按他造人數附繕本）。
中    華    民    國    94    年    1    月    20     日
            　　　　　　　    書記官  王俊權
